臺灣板橋地方法院民事判決　　　　　　　90年度訴字第1700號
原　　　告　乙○○
訴訟代理人　林明輝律師
複代理人　　簡啟煜律師
被　　　告　甲○原名「史明昌.
上列當事人間請求損害賠償事件，經刑事庭裁定（90年度附民字
第114 號）移送本院民事庭審理，本院於民國96年5 月11日言詞
辯論終結，判決如下：
    主  文
被告應給付原告新臺幣陸拾參萬壹仟貳佰肆拾元，及自民國九十
年三月十七日起至清償日止，按週年利率百分之五計算之利息。
訴訟費用由被告負擔。
本判決於原告以新臺幣貳拾壹萬元為被告供擔保後，得假執行。
    事實及理由
一、被告經合法通知，未於言詞辯論期日到場，核無民事訴訟法
    第386 條所列各款情形，爰依原告之聲請，由其一造辯論而
    為判決。
二、原告主張：
(一)被告於民國87年間，明知其財務狀況拮据，並無支付能力，
    惟急需用款，竟意圖為自己不法所有，基於概括犯意，先後
    於民國87年5 月、9 月及88年1 月間，分別藉聘請黃自強為
    臺北縣土城市○○路70號「蓮華中醫診所」之負責醫師、鍾
    玉波為臺北縣土城市○○路○段22號「遠東中醫診所」之負
    責醫師、劉澤民為臺北縣土城市○○路66號「中興中醫診所
    」之負責醫師。被告以需向金融機構開立活期存款帳戶，以
    利中央健康保險局給付門診保險費為由，獲黃自強、鍾玉波
    、劉澤民之同意，持其等身分證及印章，分別向上海商業儲
    蓄銀行（以下簡稱「上海銀行」）、中國農民銀行（以下簡
    稱「農民銀行」）土城分行、彰化商業銀行（以下簡稱「彰
    化銀行」）土城分行申辦活期存款帳戶。被告繼而逾越訴外
    人黃自強、鍾玉波、劉澤民之授權，利用鍾玉波、劉澤民年
    邁不諳銀行開戶程序，趁在與農民銀行、彰化銀行辦理活期
    存款帳戶時，使其等在支票存款表格上簽名及用印，分別取
    得農民銀行帳號為0000000 號、彰化銀行帳號為00000000之
    支票。另未得黃自強同意，在支票存款往來申請書暨約定書
    上，偽造「黃自強」之署押，向上海銀行辦理支票存款帳戶
    ，取得帳號為16778 號之支票。被告取得上開支票後，明知
    其財務狀況拮据，仍大肆簽發支票，其中於87年9 月間，向
    原告購買藥品及醫療器材，並交付發票人為中興中醫診所、
    劉澤民，付款人為彰化銀行土城分行之支票15張以為付款，
    詎屆期提示均遭退票，原告始知受騙。
(二)被告故意以偽造文書之方式使原告誤信有醫生開具之支票為
    擔保，而交付新臺幣（下同）631,240 元之器材及藥品，依
    民法第184 條第1 項規定，原告自得請求賠償。為此，爰依
    侵權行為損害賠償之法律關係，請求被告給付原告631,240
     元 及自起訴狀繕本送達翌日即自90年3 月17日起，至清償
    日止，按週年利率5%計算之利息，並陳明願供擔保，請准宣
    告假執行。
三、被告未於言詞辯論期日到場，亦未提出書狀為任何聲明或陳
    述。
四、本院之判斷：
(一)按當事人主張之事實，經他造於準備書狀內或言詞辯論時或
    在受命法官、受託法官前自認者，無庸舉證。又當事人對於
    他造主張之事實，於言詞辯論時不爭執者，視同自認。但因
    他項陳述可認為爭執者，不在此限。當事人對於他造主張之
    事實，已於相當時期受合法之通知，而於言詞辯論期日不到
    場，亦未提出準備書狀爭執者，準用第1 項之規定。民事訴
    訟法第279 條第1 項、第280 條第1 項、第3 項前段定有明
    文。原告主張被告於民國87年間，明知其財務狀況拮据，並
    無支付能力，惟急需用款，竟意圖為自己不法所有，基於概
    括犯意，先後於民國87年5 月、9 月及88年1 月間，分別藉
    聘請黃自強為臺北縣土城市○○路70號「蓮華中醫診所」之
    負責醫師、鍾玉波為臺北縣土城市○○路○段22號「遠東中
    醫診所」之負責醫師、劉澤民為臺北縣土城市○○路66號「
    中興中醫診所」之負責醫師。被告以需向金融機構開立活期
    存款帳戶，以利中央健康保險局給付門診保險費為由，獲黃
    自強、鍾玉波、劉澤民之同意，持其等身分證及印章，分別
    向上海銀行、農民銀行土城分行、彰化銀行土城分行申辦活
    期存款帳戶。被告繼而逾越訴外人黃自強、鍾玉波、劉澤民
    之授權，利用鍾玉波、劉澤民年邁不諳銀行開戶程序，趁在
    與農民銀行、彰化銀行辦理活期存款帳戶時，使其等在支票
    存款表格上簽名及用印，分別取得農民銀行帳號為0000000
    號、彰化銀行帳號為00000000之支票。另未得黃自強同意，
    在支票存款往來申請書暨約定書上，偽造「黃自強」之署押
    ，向上海銀行辦理支票存款帳戶，取得帳號為16778 號之支
    票。被告取得上開支票後，明知其財務狀況拮据，仍大肆簽
    發支票，其中於87年9 月間，向原告購買藥品及醫療器材，
    價金共計631,240 元，並交付發票人為中興中醫診所、劉澤
    民，付款人為彰化銀行土城分行之支票15張以為付款，詎屆
    期提示均遭退票，原告始知受騙之事實，業據提出支票15紙
    、出貨紀錄影本1 件為證（本院卷第9 至15頁）。且查，被
    告因之前以「蓮華中醫診所」及黃自強名義簽發予原告之支
    票跳票未獲兌現，復以意圖供行使之用而偽造有價證券之同
    一概括犯意，未經訴外人劉澤民之同意，逾僅能因以「中興
    中醫診所」名義購入藥品、醫療器材為支付上開貨款之用始
    能簽發支票之權限，於88年1 月底，在「中興中醫診所」內
    ，以「中興中醫診所」及訴外人劉澤民之名義連續簽發之支
    票，並於上開支票上盜用「劉澤民」之印章，而偽造支票，
    並先後交付予原告所派來之業務人員，是被告偽造有價證券
    之行為，業經本院89年度訴更字第8 號刑事判決判處4 年6
    月，被告不服提起上訴，復經臺灣高等法院94年度上更（一
    ）緝字第7 號刑事判決認原審認事用法並無違誤，駁回其上
    訴，有上開刑事判決暨刑事案卷影本附卷可稽，被告經合法
    通知而未到庭，亦未提出書狀作何聲明或陳述，視同自認，
    自堪信原告之主張為真正。
(二)被告既以偽造之支票支付系爭貨款，迄今復未清償系爭貨款
    ，足證其自始無給付貨款之意，仍向原告為購買系爭貨品之
    要約，致原告陷於錯誤，而與之成立系爭買賣法律關係，交
    付系爭貨品，原告之自由意思自屬受到侵害，而受有交付系
    爭貨品之損害，被告之侵權行為，已堪認定。
(三)按因故意或過失，不法侵害他人之權利者，負損害賠償責任
    。故意以背於善良風俗之方法，加損害於他人者亦同。民法
    第184 條第1 項定有明文。又損害賠償之債，以有損害之發
    生及有責任原因之事實，且二者之間，須有相當因果關係為
    成立要件。詐欺屬侵權行為，受害人如受有損害，即便於撤
    銷被詐欺所為之意思表思前，亦可請求損害賠償，最高法院
    48年台上字第481 號判例、74年度台上字第202 號判決意旨
    可資參照。故因詐欺使人受有損害，而詐欺與損害兩者間有
    因果關係時，詐欺行為人對於被害人因此所受之損害，自負
    損害賠償責任。被告不法向原告詐欺，致原告受騙而交付貨
    物，侵害原告之財產權，被告之行為自應成立侵權行為，並
    就原告所受631,240 元之損害，負賠償責任。從而，原告基
    於侵權行為損害賠償之法律關係，請求被告給付631,240 元
    及自起訴狀繕本送達翌日即自90年3 月17日起至清償日止，
    按週年利率5%計算之利息，洵屬正當，應予准許。
四、假執行之宣告：
    原告陳明願供擔保，聲請宣告假執行，經核於法並無不合，
    爰酌定相當之擔保金額宣告之。
五、訴訟費用負擔之依據：民事訴訟法第78條。
中　　華　　民　　國　　96　　年　　5 　　月　　31　　日
                  民事第二庭    法　官　徐福晉
以上正本係照原本作成
如對本判決上訴，須於判決送達後20日內向本院提出上訴狀
中　　華　　民　　國　　96　　年　　5 　　月　　31　　日
                            書記官　蕭佩宜
